【裁判字號】    98,簡上,449
【裁判日期】    980605
【裁判案由】    竊盜
【裁判全文】
臺灣板橋地方法院刑事判決             98年度簡上字第449號
上  訴  人  甲○○
即  被  告
上列上訴人即被告因竊盜案件，不服本院九十八年度簡字第一三
二八號，中華民國九十八年三月十三日第一審判決（起訴案號：
臺灣板橋地方法院檢察署九十八年度偵字第一一一八號），提起
上訴，本院管轄第二審之合議庭認應適用通常程序自為第一審判
決如下：
    主  文
原判決撤銷。
甲○○無罪。
    理  由
一、公訴意旨略以：被告甲○○於民國九十七年十一月二十五日
    下午八時十分許，騎乘三輪車至臺北縣中和市○○路七○三
    巷二弄十二之三號前，撿拾置放於該處之資源回收物，其見
    告訴人乙○○所有之車牌號碼910-BLS 號重型機車停放於旁
    ，且有一皮夾（內含現金新臺幣一千六百餘元、華南銀行金
    融卡、花旗銀行信用卡、汽車駕照、機車駕照及機車行照各
    一張）置放於該機車前置物箱內，竟意圖為自己不法之所有
    ，徒手竊得該皮夾。嗣告訴人於翌（二十六）日上午八時十
    五分許，在上址發現皮夾失竊，經報警後向里長調閱監視錄
    影畫面，而循線查悉上情，因認被告涉犯刑法第三百二十條
    第一項之竊盜罪嫌云云。
二、按犯罪事實應依證據認定之，無證據不得認定犯罪事實；不
    能證明被告犯罪者，應諭知無罪之判決，刑事訴訟法第一百
    五十四條第二項、第三百零一條第一項分別定有明文。且事
    實之認定應憑證據，如未能發現相當證據，或證據不足以證
    明，自不能以推測或擬制之方法，為裁判之基礎。認定不利
    於被告之事實，需依積極證據，茍積極證據不足為不利於被
    告事實之認定時，即應為有利於被告之認定，更不必有何有
    利之證據。又刑事訴訟上證明之資料，無論其為直接證據或
    間接證據，均須達於通常一般人均不致於有所懷疑，而得確
    信其為真實之程度，始得據為有罪之認定，若其關於被告是
    否犯罪之證明未能達此程度，而有合理性懷疑之存在，致使
    無從形成有罪之確信，根據「罪證有疑，利於被告」之證據
    法則，即不得遽為不利被告之認定，其以情況證據（即間接
    證據）斷罪時，尤須基於該證據在直接關係上所可證明之他
    項情況事實，本乎推理作用足以確證被告有罪，方為合法，
    不得徒憑主觀上之推想，將一般經驗上有利被告之其他合理
    情況逕予排除（最高法院七十六年台上字第四九八六號、三
    十二年上字六十七號判例意旨參照）。
三、本件公訴人認被告甲○○涉犯上開竊盜罪嫌，無非係以告訴
    人乙○○於警詢、偵查中之證詞，現場監視錄影光碟片及該
    署之勘驗筆錄等為其主要論據。訊據被告對於監視錄影畫面
    出現之人係伊本人之事實並不否認，惟堅詞否認有竊盜犯行
    ，辯稱：伊當時是在整理三輪車上的回收物品，整理後將回
    收物品移置到另外一台電動三輪車上，期間伊會靠近停在旁
    邊之機車，係因一隻貓跑過去，伊才去查看，之後又回來整
    理，整理東西時並未見到告訴人置放在機車上之皮夾，伊未
    偷皮夾，監視器亦未照到伊偷東西之影像等語。經查：
  (一)告訴人於警詢、偵查中均指述：伊於九十七年十一月二十六
    日早上欲上班時找不到皮包，伊才想起來皮包前一日晚上放
    在機車前之置物箱內，伊報警後取得里長辦公室內錄影光碟
    ，播放後，查知期間被告有接近伊機車，並彎腰取出長方形
    物品之情形，並放置在其資源回收車上，伊之皮包亦是暗紅
    色長方形的等語。本院審理中並證稱：「早上我要去上班的
    時候找不到皮包，後來我想到前天晚上下班之後我有去買晚
    餐，後來買完之後就將錢包放在機車前的置物櫃裡面。」、
    「是在機車龍頭鑰匙下方的小型置物箱，這個置物箱不需要
    使用鑰匙開啟，它是開放式的。」、「（問：失竊之皮包為
    何？）就如我今天提出的長方形皮包，我今天帶來的皮包就
    跟我遺失的皮包一樣（長約十八．五公分，寬約十公分，顏
    色為深紅色）」、「我們家樓下有一個攝影機，後來我打電
    話給里長看攝影機，後來里長說要報警才可以看，所以我就
    去報警。」等語，告訴人上揭證詞，就伊失竊之皮包形狀、
    置放之處所及失竊之時間等節固已證述明確，應堪可信為真
    實，惟上揭在警詢、偵查中，就所取得之現場監視錄影光碟
    播放後，其個人依觀看所為推論被告舉動之證詞，是否可採
    仍尚非無疑義。
  (二)本院調取該監視光碟片，勘驗結果如下：「光碟內容（共計
    時間約四分八秒）被告來回將右側被害人機車旁之車架上資
    源回收物拿至左側其三輪車上放，於將三輪車上之電腦螢幕
    擺放好後，走至右側車架旁駐足整理時，身體突轉向左側機
    車之方向，並將手伸往機車方向，後回正身體，低頭不知做
    什麼，似在整理袋內東西，後於時間經過約二分五十四秒至
    三分三秒時許之期間內，將地上物品踢開，走近被害人機車
    ，於走近時並看經過之機車騎士，走近後被告將手放在機車
    上並低頭張望（被害人機車未見有資源回收物品於其上），
    且彎腰向右側探望後轉身，此時其手上有拿東西（見下附圖
    三），並走向機車旁之車架拿取裝資源回收之袋子，並以右
    手將之丟入袋子內（見下附圖七，然以動態影像觀看較能感
    覺丟東西之動作）（該袋子後來丟於地上，再將之裝於另一
    個大袋子內），之後被告續拿取車架上之其他袋子整理，並
    將之丟向三輪車上，過程當中被告有掉落一物品，被告撿起
    之倚靠在三輪車上翻閱觀看（見下附圖八至十一），該物品
    非上述被告轉身時所拿之物。」、「『備註』、約二分八秒
    至十三秒間，在監視畫面下方左側出現一隻貓，向右走至畫
    面下方右側後消失於畫面外（此時被告均背對該隻貓），見
    下附圖十二、十三」等內容（按上揭附圖均詳本院卷附勘驗
    筆錄），從上揭勘驗結果，被告雖曾有「身體突轉向左側機
    車之方向，並將手伸往機車方向，後回正身體，低頭不知做
    什麼．．．。」「．．被告將手放在機車上並低頭張望（被
    害人機車未見有資源回收物品於其上），且彎腰向右側探望
    後轉身，此時其手上有拿東西，並走向機車旁之車架拿取裝
    資源回收之袋子，並以右手將之丟入袋子內．．。」等靠近
    告訴人機車、伸手及彎腰等動作，但從連續播放光碟片影像
    中該等動作前後，亦有「似在整理袋內東西」、「並以右手
    將之丟入袋子內」、「續拿取車架上之其他袋子整理，並將
    之丟向三輪車上，過程當中被告有掉落一物品，被告撿起之
    倚靠在三輪車上翻閱觀看」等，與被告整理資源回收物品相
    似之舉動，此等舉動無法確實判斷，被告上揭靠近告訴人機
    車、伸手及彎腰等舉動，係在竊取告訴人置放於機車前置物
    箱內皮包之行為；又播放檢視整個錄影光碟畫面，亦無法從
    影像中看出被告有從告訴人機車前置物箱內取出「長方形皮
    包」之舉動，是該監視錄影光碟片之勘驗結果尚無使本院產
    生被告有竊取告訴人機車上皮包之確信。
  (三)告訴人於警詢、偵查中雖曾據上揭光碟片播放之情形而推論
    ，證稱：被告並彎腰取出長方形之物品之情形，並放置在其
    資源回收車上等語，但此一證詞，係其個人意見，所為推論
    ，並非精確，經本院勘驗該光碟片後，就被告之舉動及本院
    判斷之意見已詳述如上，是告訴人此一證詞尚不具證明力，
    不能用以證明被告竊盜之犯行；至於告訴人於偵查中結證稱
    ：「且我將監視器內容從二十五日晚上七點半看到隔天早上
    八點多的部分，這段時間只有被告接近我的車子，沒有其他
    人彎下腰去．．．。」等語，此一證詞，因檢察官並未舉出
    告訴人所指期間之全部錄影光碟片供本院查明，告訴人所指
    是否屬實尚非無疑；況本院勘驗上揭錄影光碟片後，仍無法
    使本院確信被告上揭彎腰之行為係為偷竊告訴人之皮包之行
    為，是告訴人置放於機車置物箱內之包皮失竊情形，尚非無
    由其他人以他法竊取之可能，本院猶有合理之懷疑，認尚未
    達有罪之確信，即難逕為對被告不利之認定。此外，復查無
    其他積極確切之證據足以證明被告確有如公訴人所述之竊盜
    犯行，揆諸上揭法條及判例意旨，既不能證明被告犯罪，自
    應為其無罪之諭知。
四、末按地方法院對被告為簡易判決處刑後，經提起上訴，地方
    法院合議庭認應為無罪判決之諭知者，依刑事訴訟法第四百
    五十五條之一第三項準用同法第三百六十九條第二項之規定
    意旨，應由該地方法院合議庭撤銷簡易庭之判決，改依第一
    審通常程序審判（最高法院九十一年度台非字第二十一號判
    決意旨參照）。本案既不能證明被告犯罪，原審遽為被告有
    罪之判決，尚有違誤，被告上訴意旨否認犯罪，為有理由，
    應由本院合議庭撤銷原判決，自為第一審無罪之判決。
據上論斷，依刑事訴訟法第四百五十二條、第四百五十五條之一
第一項、第三項、第三百六十九條第一項前段、第二項、第三百
六十四條、第三百零一條第一項，判決如主文。
本件經檢察官林珮菁到庭執行職務。
中    華    民    國    98    年    6     月    5     日
                  臺灣板橋地方法院刑事第三庭
                          審判長法  官  樊季康
                                法  官  劉元斐
                                法  官  王綽光
以上正本證明與原本無異
如不服本判決應於收受送達後十日內向本院提出上訴書狀，並應
敘述上訴理由; 其未敘述上訴理由者，應於上訴期間屆滿後二十
日內向本院補提理由書（均需按他造當事人之人數附繕本，切勿
逕送上級法院）
                                書記官  許清秋
中    華    民    國    98    年    6     月    8     日


司法院資訊處製作；財團法人民間司法改革基金會備份。
